【裁判字號】    92,交聲,111
【裁判日期】    921031
【裁判案由】    違反道路交通管理處罰條例聲明異議
【裁判全文】
臺灣基隆地方法院交通事件裁定                    九十二年度交聲字第一一一號
    移 送機 關  交通部公路總局台北區監理所基隆監理站
    異  議  人  甲○○
    即受處分人
右列受處分人因違反道路交通管理處罰條例案件，對於交通部公路總局台北區監理所
基隆監理站九十二年六月二日所為之處分（原處分：基監第裁四二─Ｒ000000
00號），聲明異議，本院裁定如左：
     主  文
異議駁回。
     理  由
一、按「受處分人，不服第八條主管機關所為之處罰，得於接到裁決書之翌日起二十
    日內，向管轄地方法院聲明異議」、「聲明異議，應以司法狀紙，敘述異議之理
    由，提出於原處分機關為之。原處分機關應於接受異議書狀後五日內，將該案卷
    宗及有關證物，送交該管地方法院或其分院交通法庭」，道路交通安全處罰條例
    第八十七條第一項、道路交通案件處理辦法第十三條分別定有明文。經查本件交
    通部公路總局台北區監理所基隆監理站（下稱「原處分機關」）基監第裁四二─
    Ｒ00000000號違反道路交通管理事件裁決書（下稱「裁決書」）裁決日
    期為九十二年六月二日，有前揭裁決書一件附卷可稽，聲明異議人於六月六日具
    狀向原處分機關聲明異議，有聲明異議人之聲明異議狀一紙及聲明異議狀上原處
    分機關收文章一枚附卷可稽，揆諸上開說明，應認符合法定程式及未逾異議期間
    ，合先敘明。
二、次按汽車駕駛人，行經有燈光號誌管制之交岔路口闖紅燈者，處新臺幣（下同）
    一千八百元以上五千四百元以下罰鍰；又汽車駕駛人，有第四十三條、第五十三
    條或第五十四條情形之一者，各記違規點數三點，道路交通管理處罰條例第五十
    三條、第六十三條第一項第三款定有明文。另按「交通法庭認為聲明異議無理由
    者，應以裁定駁回」，道路交通案件處理辦法第十九條定有明文。
三、原處分意旨略以：受處分人甲○○於民國（下同）九十二年五月三十一日二時三
    十七分許，駕駛車牌號碼Ｍ三─七九一號營業用小客車，在基隆市○○路、東海
    路口有燈光號誌管制之交岔路口闖紅燈，經基隆市政府警察局第二分局信六路派
    出所警員舉發，依道路交通管理處罰條例第五十三條、第六十三條第一項第三款
    之規定裁決罰鍰新台幣二千七百元，並違規記點數三點。
四、異議意旨略以：異議人即受處分人甲○○駕駛車牌號碼Ｍ三─七九一號營業小客
    車，在基隆市○○路一０二號（萬國大廈）搭載乘客時，因乘客表示到另處載他
    人，於舉發時間、地點，剛要停車時（未闖紅燈），即遭員警攔檢，命異議人下
    車，交出駕照、行照、營業登記證等證件，之後逕行打開車門臨檢，又命異議人
    至信六路派出所，待異議人駕車至信六路派出所將車停妥，警員立刻拿著手電筒
    打開車門進行搜索，該項搜索未經異議人同意，嗣後又打開行李箱再次進行搜索
    ，異議人仍未同意警員搜索，警員亦未告知搜索理由，迨查無所獲即開本件違規
    罰單，原處分未察，請依法撤銷云云。
五、經查，異議人即受處分人甲○○於九十二年五月三十一日二時三十七分許，駕駛
    車牌號碼Ｍ三─七九一號營業用小客車，在基隆市○○路、東海路口有燈光號誌
    管制之交岔路口闖紅燈之事實，業據證人即舉發警員林思源於本院審理時證述屬
    實，證稱：異議人沿著中正路行駛，行經東海街交岔口時闖紅燈，我們是因為異
    議人違規才在中船路將他攔停，後來發現車上坐有一個通緝犯，遂當場逮捕當名
    通緝犯，並將之帶上警車，準備回派出所製作筆錄，但懷疑異議人與通緝犯有關
    係，才要求異議人自行駕車至派出所協助調查，因此未當場開立違規罰單，之後
    異議人駕車至派出所協助調查，發現與通緝犯無關，始開立罰單交異議人收執，
    當時異議人承認闖紅燈，只是爭執開罰單不是在舉發現場等語（詳本院九十二年
    七月一日訊問筆錄），並當庭提出報告書供本院參酌，而證人林思源係依法執行
    違規舉發之公務，與異議人原不認識更無嫌隙，實無構陷之動機，再者，執勤舉
    發警員本其維護交通秩序，安全職責所為之舉發，自應受到合法、正確之推定（
    台灣高等法院九十度交抗字第二八一號裁定參照），是其證言並非不可採信。此
    外，異議人闖紅燈，既有基隆市政府警察局基警交字第Ｒ00000000號舉
    發違反道路交通管理事件通知單一紙附卷足憑，且無任何證據足證執勤舉發警察
    有捏造事實之情事。綜上所述，原處分並無不當，其異議為無理由，應予駁回。
六、至於異議人辯稱：在舉發時間、地點，遭警員攔檢時，警員當場並未表示異議人
    有違規事由，只命異議人下車，交出駕照、行照、營業登記證等證件，之後逕行
    打開車門臨檢，又命異議人至信六路派出所，待異議人駕車至信六路派出所將車
    停妥，警員立刻拿著手電筒打開車門進行搜索，該項搜索未經異議人同意，嗣後
    又打開行李箱再次進行搜索，異議人仍未同意警員搜索，警員亦未告知搜索理由
    ，迨查無所獲才開本件違規罰單，並要求與證人交互詰問云云。惟查，依據證人
    林思源當庭提出之報告書中明確記載：發現異議人駕車違規闖紅燈，即當場攔停
    ，並主動告知違規行為及攔停事由，因當時後座載有通緝犯，並確定無訛後，即
    依法將該名通緝犯帶回警局製作筆錄，但為釐清異議人與通緝犯間有無藏匿人犯
    之問題，在異議人同意下自行駕車至警局協助調查，待確認異議人與通緝犯無關
    後，始就交通違規部分開單告發，本件實因先發現異議人違規事實，始攔停或檢
    查車輛，有報告書供本院參酌，可見警員非無故攔停異議人。另按交通警員掣單
    舉發違反道路交通管理處罰條例所列之違規事實，本質上為行政處分，應無刑事
    訴訟法有關交互詰問之適用，附此敘明。
七、據上論斷，應依道路交通案件處理辦法第十九條，裁定如主文。
中      華      民      國      九十二    年      十    月    三十一  日
                                臺灣基隆地方法院交通法庭
                                  法  官  齊  潔
右正本證明與原本無異。
如不服本裁定，應於裁定送達後五日內向本院提出抗告狀( 應附繕本 )，抗告於臺灣
高等法院。
                                    書記官  莊國南
中      華      民      國      九十二    年      十一  月    三      日


司法院資訊處製作；財團法人民間司法改革基金會備份。
